【裁判字號】    98,簡上,518
【裁判日期】    980827
【裁判案由】    詐欺
【裁判全文】
臺灣高雄地方法院刑事判決             98年度簡上字第518號
上  訴  人
即  被  告  甲○○
上列上訴人因詐欺案件，不服本院高雄簡易庭民國98年4 月27日
97年度審簡字第6629號第一審簡易判決（聲請簡易判決處刑案號
：97年度偵字第16970 號），提起上訴，本院管轄之第二審合議
庭判決如下：
    主    文
上訴駁回。
甲○○緩刑貳年，並應向指定之公益團體、地方自治團體或社區
提供柒拾小時之義務勞務。緩刑期間付保護管束。
    事    實
一、甲○○應能預見將其金融帳戶提供予他人，將能幫助不詳詐
    欺集團作為詐騙他人財物之用，竟仍不違背其本意，基於幫
    助詐欺取財之不確定故意，於民國97年4 月某日，在不詳地
    點，將其於「遠東國際商業銀行中正分行」（下稱遠東銀行
    ）所申設之000-00000000000000號帳戶之存摺、提款卡及密
    碼交付姓名年籍不詳之成年人，供該人所屬之不詳詐欺集團
    使用作為詐騙匯款之人頭帳戶。嗣該詐欺集團中之成員，共
    同基於為自己不法所有之犯意聯絡，分別於附表所示之時間
    ，以電話分別向丙○○、乙○○、丁○○佯稱為東森及雅虎
    購物中心客服人員，以購物簽收、付款方式有誤，需至自動
    提款機前依指示更改設定為由，使丙○○、乙○○、丁○○
    陷於錯誤，而分別於附表所示之轉帳時間、轉出帳戶，轉出
    如附表所示之金額至甲○○上開帳戶內，嗣經丙○○等3 人
    發現被騙報警處理而查獲。
二、案經高雄市政府警察局新興分局報告臺灣高雄地方法院檢察
    署檢察官偵查後聲請簡易判決處刑。
    理    由
一、證據能力部分：按被告以外之人於審判外之陳述，雖不符前
    4 條之規定，而經當事人於審判程序同意作為證據，法院審
    酌該言詞陳述或書面陳述作成時之情況，認為適當者，亦得
    為證據。當事人、代理人或辯護人於法院調查證據時，知有
    第159條第1項不得為證據之情形，而未於言詞辯論終結前聲
    明異議者，視為有前項之同意，刑事訴訟法第159條之5定有
    明文。經查，被害人丙○○於警詢之陳述，及被害人乙○○
    、丁○○於警詢、偵查中之陳述，對被告而言，其性質雖屬
    傳聞證據，然於本院調查證據時，檢察官及被告均未於言詞
    辯論終結前聲明異議，本院審酌上開筆錄作成時，並無不當
    取供之情形，認為以之作為本案之證據亦屬適當，是被害人
    丙○○、乙○○、丁○○此部分之陳述自具有證據能力，合
    先敘明。
二、訊據上訴人即被告甲○○（下稱被告）固直承有申設前揭遠
    東銀行帳戶，惟矢口否認有何幫助詐欺之犯行，辯稱：上開
    遠東銀行帳戶伊是97年4 月18日去高雄縣鳳山市○○路與瑞
    龍東路附近買東西時，將皮包及上開遠東銀行帳戶之存摺、
    提款卡放在機車置物箱裡面，買東西回來就發現機車坐墊被
    撬開，置物箱裡面的東西都不見了，因該帳戶僅作為繳納信
    用貸款之用，想說裡面沒有錢，所以就未報案、掛失云云（
    本院卷二第17、19頁）。惟查：
（一）上開遠東銀行帳戶係由被告所申設，而被害人丙○○、乙○○、丁○○因前揭詐騙集團成員以網路購物設定錯誤詐
      騙之手法，分別轉帳至上開帳戶等情，業據證人即被害人
      乙○○、丁○○於警詢、偵查中及證人丙○○於警詢中證
      訴綦詳，並有臺北市政府警察局中山分局大直派出所、高
      雄縣政府警察局仁武分局及苗栗縣警察局苗栗分局銅鑼分
      駐所之受理刑事案件報案三聯單、受理各類案件紀錄表、
      受理詐騙帳戶通報警示簡便格式表、內政部警政署反詐騙
      諮詢專線紀錄表、自動櫃員機交易明細表3 紙、上開遠東
      銀行帳戶之開戶基本資料、存摺存款帳戶資料及歷史交易
      清單在卷可稽（警卷第8 、10～14、18～22、29～40），
      是被告前開遠東銀行帳戶確實遭真實姓名年籍不詳之成年
      詐騙集團用以詐騙被害人丙○○、乙○○、丁○○匯款以
      取得不法款項使用無訛。
（二）被告雖於本院準備程序時供稱：當天伊是要去高雄市○○
      路、中山路附近的遠東銀行繳信用貸款的錢，此帳戶就是
      當初辦理信用貸款開戶的；伊當天是先去買東西，還沒有
      去繳款等語（本院卷二第17頁），並稱：伊去繳貸款只要
      帶存摺就可以，當天伊不曉得為何會一起帶提款卡；伊提
      款卡的密碼是寫在單子上，與存摺一起放在機車置物箱裡
      面；平常沒有從這帳戶提領過現金等語（本院卷二第17、
      18頁）。嗣於本院審理時辯稱：伊忘記本件帳戶之存摺、
      提款卡、密碼究竟是在哪天掉的；在本件帳戶遺失前，伊
      繳交貸款本息的方式是拿提款卡去看帳戶剩多少錢，再從
      別的帳戶匯錢進去；本件帳戶每月26日要扣款繳納貸款本
      息，所以伊會在每月25日將錢存進去；本件帳戶掉的提款
      卡密碼就是原來銀行給的密碼單，伊沒有另外再寫，因為
      伊沒有從該帳戶領過錢，所以沒有變更該帳戶的密碼；當
      天掉的除了前開帳戶資料外，還有現金約新臺幣（下同）
      500 元、手機，手機有申請停話，但忘記手機號碼等語（
      本院卷第41、45、46頁）。被告雖以前詞置辯，惟無法提
      出相關證據供本院調查，又其對於當日同時攜帶該帳戶之
      存摺、提款卡及密碼出門之目的為何，及提款卡之密碼如
      何記載等情節，所述已前後不一，是其所辯可否採信，即
      非無疑；再金融帳戶之存摺、提款卡乃個人重要理財之物
      ，被告之存摺非新開立，且每月均需使用該帳戶以繳交貸
      款本息，理應妥善保管上開物品，豈有隨意置放在他人容
      易取得之機車置物箱，甚且已知遺失仍未為任何處置；其
      辯稱當日要以提款卡查詢該帳戶剩多少錢，則無需同時攜
      帶存摺；縱如其所辯，當日攜帶存摺是要補登資料，如此
      從存摺明細中更可清楚知悉帳戶內所餘款項若干，更無需
      同時攜帶提款卡，以防遺失，況被告辯稱因無變更提款卡
      原始密碼，而仍需一併攜帶密碼單，並依照上面所載之密
      碼逐一輸入自動櫃員機並仔細核對之，反較存摺直接由補
      摺機補登更為麻煩、複雜，且容易出錯，其上揭所為，均
      與常情不合，足認其辯稱當日攜帶提款卡是要查詢該帳戶
      剩多少錢云云，應為事後矯卸之詞，要無可信。其次，被
      告辯稱因未曾自該帳戶提款過，故未變更原始密碼，然觀
      諸上開帳戶之交易明細資料，被告於94年10月自95年1 月
      間，多次使用自動櫃員機提領該帳戶內之款項，有卷附上
      開帳戶之存摺往來名細分戶帳為憑（警卷第36、37頁），
      依此段期間被告使用提款卡提領現金次數之頻繁，尚難想
      像其未依一般習慣，將提款卡原先設定之密碼變更為自己
      容易記憶之密碼，反持續使用原先設定不易記憶之密碼，
      甚且將該密碼單保留至97年4 月之久，此亦與常情有違，
      從而，被告嗣後辯稱非書寫密碼之單子遺失，而是原始密
      碼單遺失等語，顯屬無稽，委無足採，堪信其應有變更提
      款卡之密碼。更有甚者，被告既稱上開帳戶之存摺、提款
      卡、密碼已遺失，卻於遺失後之97年4 月28日仍以轉帳方
      式轉入3500元至上開帳戶作為繳納貸款之用，倘其存摺、
      提款卡及密碼確實已遺失，其非但未報案、掛失，反而繼
      續將錢轉入，無懼錢遭他人領走之情形發生，更違常情。
      此外，上開帳戶分別於97年4 月21日、23日以提款卡提領
      400 元、100 元，所為亦與一般詐欺集團成員取得人頭帳
      戶後，用以測試該帳戶可否使用之情形相符，應認被告有
      將上開帳戶之存摺、提款卡、密碼交付詐欺集團成員使用
      甚明。
（三）詐欺集團乃以他人帳戶供被害人款項出入之用，為確保能
      如實取得被害人匯入之款項，即會先取得該帳戶所有人或
      使用者之同意，並一併取得該帳戶之存摺、提款卡、密碼
      ，否則該帳戶所有人或使用者將帳戶辦理掛失時，被害人
      匯入之款項亦將遭凍結無法提領，抑或該帳戶所有人以未
      提供之存摺、印章及通儲密碼，或提款卡及提款卡密碼自
      行提領該款項，亦可於辦理補發存摺、提款卡、變更印鑑
      、密碼後，將此款項提領一空，而使「是否順利提領」處
      於不確定之狀態，則詐欺集團應會排除上開情況發生之可
      能性，是被告辯稱存摺係遺失等語，並不足採。
（四）目前之新聞媒體，對於不肖犯罪集團，經常利用收購之存
      款帳戶，作為詐欺他人財物工具之事例，已多所報導，被
      告為智慮成熟之成年人，對此自應知之甚詳，竟仍將前開
      帳戶之存摺、提款卡連同密碼，交付予不詳之成年詐欺集
      團成員，據以為詐得款項之人頭帳戶，顯見被告確有能預
      知且不違背其本意之幫助該詐騙集團詐欺之犯意。
（五）綜上所述，被告前開辯解，顯係犯後飾卸之詞，並無可採
      。本件事證明確，被告幫助詐欺取財之犯行，堪以認定，
      應依法論科。
三、按刑法上之幫助犯，係對於犯罪與正犯有共同之認識，而以
    幫助之意思，對於正犯資以助力，而未參與實施犯罪之行為
    者而言（最高法院75年度台上字第1509號、84年度台上字第
    5998號、88年度台上字第1270號判決參照），本案被告將上
    開帳戶資料提供詐欺集團詐騙他人財物，顯係基於幫助他人
    詐欺之犯意，且所為提供金融機構帳戶資料予他人之行為，
    亦屬該罪構成要件以外之行為，是核其所為，係犯刑法第30
    條第1 項前段、第339 條第1 項之幫助詐欺取財罪。原審以
    被告罪證明確，適用刑事訴訟法第449 條第1 項前段、第3
    項、第454 條第2 項，刑法第30條第1 項前段、第2 項、第
    339 條第1 項、第41條第1 項前段，刑法施行法第1 條之1
    ，並審酌被告上開提供帳戶供不法犯罪集團使用，不僅造成
    執法機關不易查緝犯罪行為人，嚴重危害社會治安，助長社
    會犯罪風氣，更造成被害人求償上之困難，實屬不該，與其
    動機、目的、素行及被害人遭詐騙之金額等一切情狀，量處
    有期徒刑2 月，如易科罰金，以新臺幣1000元折算1 日，其
    認事用法並無違誤，量刑亦稱妥適，被告上訴意旨仍執前詞
    ，否認犯罪而指摘原判決不當，為無理由，應予駁回。
四、末查被告5 年以內未曾因故意犯罪受有期徒刑以上刑之宣告
    ，此有臺灣高等法院被告全國前案紀錄表1 份附卷可憑，其
    因一時失慮偶罹刑章，且因未知被害人之聯絡方式，致未與
    被害人和解，又被告為單親母親，尚需扶養照護9 歲之子，
    歷此次偵、審程序及刑之宣告，應能知所警惕，信無再犯之
    虞，本院因認被告所受之宣告刑以暫不執行為適當，爰併宣
    告緩刑2 年，以啟自新。再斟酌被告本件因法治觀念薄弱而
    觸犯刑責，造成被害人等受有財產嚴重損害，為確實督促被
    告保持正確法律觀念，且能回饋社會以贖前愆，依刑法第74
    條第2 項第5 款之規定，命其應向公益團體、地方自治團體
    或社區提供70小時之義務勞務，另為確實使其有正確之法律
    觀念並提供必要之協助及督促，認有加以追蹤觀護之必要，
    併依刑法第93條第1 項之規定，宣告緩刑期間付保護管束。
    至被告究應向何公益團體、地方自治團體或社區提供義務勞
    務，屬執行之問題，應由執行檢察官斟酌全案情節及各公益
    團體、地方自治團體或社區之需求，妥為指定，併予敘明。
據上論斷，應依刑事訴訟法第455 條之1 第1 項、第3 項、第36
4 條、第373 條，刑法第74條第1 項第2 款、第2 項第5 款、第
93 條 第1 項第2 款，判決如主文。
本案經檢察官游淑玟到庭執行職務。
中    華    民    國    98    年    8     月    27    日
                  刑事第十六庭  審判長法  官  曾逸誠
                                      法  官  林柏壽
                                      法  官  王靖茹
以上正本證明與原本無異。
不得上訴。
中    華    民    國    98    年    8     月    27    日
                                      書記官  陳鈺甯
附錄本案論罪科刑法條：
刑法第339條第1項
意圖為自己或第三人不法之所有，以詐術使人將本人或第三人之
物交付者，處5 年以下有期徒刑、拘役或科或併科1 千元以下罰
金。
附表：
 ┌───┬──────┬──────┬─────┬────┐
 │被害人│接到詐騙電話│轉帳時間    │轉出帳戶  │轉出金額│
 │      │時間        │            │          │(新臺幣)│
 ├───┼──────┼──────┼─────┼────┤
 │丙○○│97年4月28日 │97年4月28日 │(000-0000)│29984元 │
 │      │17時30分許  │18時19分許  │000000000 │        │
 │      │            │            │31        │        │
 ├───┼──────┼──────┼─────┼────┤
 │乙○○│97年4月28日 │97年4月28日 │新光銀行  │3233元  │
 │      │17時45分前  │17時45分許  │0000000000│        │
 │      │            │            │6572      │        │
 ├───┼──────┼──────┼─────┼────┤
 │丁○○│97年4月28日 │97年4月28日 │郵局      │29984元 │
 │      │18時許      │18時25分許  │0000000000│        │
 │      │            │            │1750      │        │
 └───┴──────┴──────┴─────┴────┘


司法院資訊處製作；財團法人民間司法改革基金會備份。
